【裁判字號】    96,簡上,153
【裁判日期】    970523
【裁判案由】    給付貨款
【裁判全文】
臺灣臺中地方法院民事判決    96年度簡上字第153號
上  訴  人  甲○○
被  上訴人  豪宮大飯店有限公司
法定代理人  丙○○
訴訟代理人  洪毓良律師
上列當事人間請求給付貨款事件，上訴人對於中華民國96年2月
14日臺灣臺中地方法院臺中簡易庭95年中簡字第8233號第一審判
決提起上訴，本院於97年5月2日言詞辯論終結，判決如下：
    主    文
上訴駁回。
第二審訴訟費用新臺幣參仟捌佰壹拾元由上訴人負擔。
    事 實 及 理 由
一、上訴人部分：
  (一)上訴人起訴主張：被上訴人公司之法定代理人丙○○與原審
    被告乙○○（已判決確定）於民國（下同）95年1月5日向上
    訴人購買美國製太空水飲水機3台（下稱系爭飲水機），每
    台新台幣（下同）8萬元，安裝在被上訴人坐落台中市○○
    路115號豪宮大飯店（下稱豪宮飯店）樓上供旅客使用，惟
    貨款24萬元迄未給付，被上訴人稱該豪宮飯店已頂讓他人經
    營，係屬事後卸責之詞，且縱豪宮飯店有出租與訴外人莊樹
    旺經營，惟系爭飲水機既由被上訴人公司之法定代理人丙○
    ○及經理乙○○出面訂購、並安裝於豪宮飯店內，復係由被
    上訴人公司經理乙○○代表被上訴人公司驗收，被上訴人自
    應負給付貨款之義務等語。
  (二)於本院補稱：上訴人於原審已否認被上訴人與莊樹旺間租賃
    契約書形式及實質之真正，原審判決遽予引用，已有違誤，
    且被上訴人縱曾將豪宮飯店出租予莊樹旺，由乙○○於租約
    期間之95年8月11日再將豪宮飯店頂讓予訴外人吳錫衡觀之
    ，可知被上訴人在與莊樹旺之租約到期前，已將飯店提前收
    回，否則無從再為頂讓，足見乙○○與被上訴人公司法定代
    理人向上訴人訂購系爭飲水機時，豪宮飯店確實尚由被上訴
    人公司經營中，而乙○○復到庭證稱訂購系爭飲水機時，其
    係任職被上訴人公司經理，乃受命陪同被上訴人公司法定代
    理人向上訴人採購系爭飲水機，則乙○○以飯店經理之身分
    、以豪宮飯店名義對外之採購行為，自應由被上訴人公司負
    責。退而言之，縱被上訴人公司未雇用乙○○，然以被上訴
    人公司將營業場所交乙○○繼續以豪宮飯店名義對外經營，
    被上訴人公司法定代理人丙○○又與乙○○一同向上訴人訂
    購系爭飲水機，系爭飲水機又係裝設在被上訴人公司之豪宮
    飯店內，並由被上訴人公司之經理乙○○驗收等情，被上訴
    人亦應依民法第169條規定負表見代理之授權人責任，而有
    給付系爭貨款之義務。
二、被上訴人部分：
  (一)被上訴人於原審辯稱：被上訴人公司於94年6月15日即已將
    豪宮飯店出租予訴外人莊樹旺經營，租賃期間至95年12月26
    日止，被上訴人公司自94年6月間起既未實際經營豪宮飯店
    ，自無向上訴人購買飲水機之必要，亦無向上訴人購買系爭
    飲水機之事實；再由於上開租賃期間之95年8月11日，豪宮
    飯店由原審另被告乙○○再頂讓與訴外人吳錫衡觀之，足證
    豪宮飯店當時之實際經營管理者為乙○○，而非被上訴人公
    司法定代理人，乙○○亦非受被上訴人公司所雇用之人員，
    並無任何權限以被上訴人公司名義為法律行為，且被上訴人
    之法定代理人亦未曾陪同原審被告乙○○向上訴人購買系爭
    飲水機，系爭飲水機如係被上訴人公司所購買，基於被上訴
    人為公司之組織，必會要求上訴人開立發票以作為報稅核銷
    使用，上訴人始終未能提出發票以證明被上訴人公司為系爭
    飲水機之買受人，僅以由原審另被告乙○○所簽立、其上並
    無任何被上訴人公司或法定代理人簽章之驗收證明，遽請求
    被上訴人公司給付貨款，洵屬無據。
  (二)於本院補稱：被上訴人公司與莊樹旺間之租賃契約並無提前
    終止之情事，而係莊樹旺片面放棄經營後，乙○○即擅自無
    權占有豪宮飯店；再由乙○○與吳錫衡間之頂讓契約書可知
    ，讓與人係乙○○個人，而非被上訴人公司，而該頂讓之對
    價38萬元係由乙○○收取，訂購系爭飲水機時豪宮飯店係由
    乙○○經營等情，已據乙○○到庭陳述甚明，可見乙○○係
    為自己之利益、以自己名義經營豪宮飯店，乙○○與被上訴
    人公司間並無任何僱用關係。又被上訴人法定代理人並未陪
    同乙○○向上訴人訂購系爭飲水機，而上訴人所提出之驗收
    單上「豪宮大飯店有限公司經理乙○○」等字樣，也僅係乙
    ○○單方書寫之文字，無蓋用被上訴人公司之印章，被上訴
    人公司亦不知情，被上訴人並無以自己之行為表示以代理權
    授與他人，無表見代理規定之適用，而由乙○○證稱經營飯
    店期間，修繕、買物品均係以其自己之名義為之，並未用豪
    宮飯店名義為之，足見乙○○未表示為被上訴人公司之代理
    人，本件買賣關係僅存在於上訴人與乙○○間，與被上訴人
    公司無關。
三、上訴人起訴聲明請求判決被上訴人與乙○○應給付上訴人24
    萬元及自95年12月5日起至清償日止按週年利率5%計算之利
    息，並陳明願供擔保為假執行。原審就上訴人對乙○○之請
    求部分，判決乙○○應給付上訴人24萬元及自95年12月21日
    起至清償日止按週年利率5%計算之利息，就上訴人對被上訴
    人之請求部分，則為上訴人敗訴之判決，乙○○部分因未經
    上訴而確定，上訴人則對原審駁回其對被上訴人之訴部分不
    服提起上訴，求為判決：(一)原判決不利於上訴人部分廢棄。
    (二)上廢棄部分，被上訴人應給付上訴人24萬元及自95年12月
    21日起至清償日止按週年利率5%計算之利息。被上訴人則聲
    明請求駁回上訴。
四、本件經整理簡化爭點，下列事項為兩造所不爭執，本院採為
    判決之基礎：
  (一)95年1月5日原審被告乙○○有到上訴人公司購買系爭飲水機
    ，價金共計24萬元，系爭飲水機已裝到被上訴人公司所有之
    豪宮飯店，貨款尚未給付。
  (二)購買驗收單是由乙○○簽收。
五、兩造爭執之焦點：
  (一)被上訴人公司法代丙○○於95年1月5日有無與乙○○一起至
    上訴人處購買系爭飲水機。
  (二)如被上訴人公司法代丙○○有與乙○○一起向上訴人購買系
    爭飲水機，有無構成表見代理。
  (三)被上訴人公司有無於94年6月15日將飯店經營權頂讓予他人
    ，本件買賣契約存在何人之間。
六、法院之判斷：
  (一)按當事人主張有利於己之事實者，就其事實有舉證之責任，
    民事訴訟法第277條定有明文。本件上訴人主張被上訴人公
    司法定代理人丙○○曾於95年1月5日偕同乙○○一起至上訴
    人處購買系爭飲水機之事實，惟為被上訴人所否認，則上訴
    人就其主張被上訴人公司法定代理人丙○○有與乙○○一同
    向上訴人訂購系爭飲水機之利己事實，自應負舉證之責任。
    經查，上訴人固以乙○○於原審及本院均稱是和丙○○一起
    去向上訴人訂購系爭飲水機，為被上訴人法定代理人丙○○
    有偕同乙○○向上訴人訂購系爭飲水機之佐證，惟查，上訴
    人提起本件訴訟時，係將乙○○及被上訴人並列為被告，系
    爭飲水機之買賣契約究係存在於上訴人與被上訴人公司或乙
    ○○之間，將直接導致如非被上訴人應負給付系爭貨款之責
    ，即應由乙○○負給付系爭貨款之義務，被上訴人公司與乙
    ○○間就本件訴訟有利益相反之對立關係，是乙○○就系爭
    飲水機之買賣契約存在何人之間有直接之利害關係，尚難以
    乙○○未經具結之此部分證言，遽為不利於被上訴人之認定
    依據；而由卷附上訴人於95年11月17日致丙○○（副本收件
    人乙○○）之台中郵局第9265號存證信函所載「查台端在台
    中市○○路115號開設豪宮大飯店於九十五年元月五日命貴
    飯店經理乙○○先生向本人採購太空飲水機三台裝設在貴店
    供旅客使用.... 」（見原審卷第4頁）之記載觀之，被上訴
    人公司法定代理人丙○○如有陪同乙○○向上訴人購買系爭
    飲水機之事實，則上訴人於上揭存證信函當不會記載丙○○
    「命」乙○○前往採購系爭飲水機，而應係直接載明丙○○
    偕同乙○○向其購買系爭飲水機，則上訴人主張系爭飲水機
    係被上訴人公司法定代理人丙○○偕同乙○○所購買，即難
    逕信為真，而上訴人復未另舉證證明丙○○確有偕同乙○○
    向其購買系爭飲水機之事實，則上訴人主張系爭飲水機係丙
    ○○偕同乙○○所採購，洵難採信。
  (二)再上訴人主張其於95年1月5日出售系爭飲水機時，豪宮飯店
    仍係由被上訴人經營中，當時乙○○係受雇於被上訴人公司
    任豪宮飯店之經理等語，亦為被上訴人所否認，並辯稱早於
    94年6月15日即已將豪宮飯店出租予莊樹旺經營，租賃期間
    至95年12月26日止，被上訴人未雇用乙○○，上訴人出售系
    爭飲水機時，豪宮飯店係由乙○○經營，乙○○係為自己之
    利益並以自己之名義採購系爭飲水機等語。經查：被上訴人
    於94年6月15日即已將豪宮飯店出租予莊樹旺經營，租賃期
    間至95年12月26日止乙節，有被上訴人提出之房屋租賃契約
    書可資為證（見原審卷第17頁至第20頁），上訴人雖否認該
    租賃契約書之真正，惟乙○○於原審即稱「因原來租豪宮飯
    店的人經營不好，就放棄經營.... 」（見原審卷第33頁）
    ，於本院審理時仍一再證稱其至豪宮飯店任職前，豪宮飯店
    係由莊樹旺經營，是莊樹旺找其至豪宮飯店任職（見本院卷
    96年9月21日準備程序筆錄），依乙○○之上開證述，乙○
    ○至豪宮飯店任職前，豪宮飯店已由莊樹旺經營，核與被上
    訴人所提出之租賃契約書所載相符，足見被上訴人辯稱豪宮
    飯店自94年6月15日起即出租予莊樹旺經營經營等語，堪信
    為真。又購買系爭飲水機時，豪宮飯店係由乙○○經營中，
    亦據乙○○於原審及本院審理中陳明，雖乙○○就其究竟有
    無受雇於被上訴人乙節，前後所述有反覆不一之瑕疵，然乙
    ○○就其從未自被上訴人處領取任何薪資、於莊樹旺離開豪
    宮飯店後至飯店再轉讓予第三人吳錫衡前之期間內，豪宮飯
    店經營之盈虧均由乙○○自行承擔，飯店設備修繕費用、廠
    商費用及員工薪資等對內對外事務均由其負責，修繕、買物
    品均係以乙○○自己之名義為之，並未用豪宮飯店之名義為
    之，並其經營飯店期間曾給付丙○○使用豪宮飯店之月租，
    嗣後其以自己之名義將豪宮飯店頂讓吳錫衡、頂讓之對價28
    萬元亦係由其收取等情，則始終陳述如一，並有頂讓書附於
    原審卷可考，綜合上開事證，堪信被上訴人辯稱上訴人出售
    系爭飲水機時，豪宮飯店已非由被上訴人經營、並未僱用乙
    ○○，而係由乙○○為自己之利益經營等語，委屬信而有徵
    ，另參以系爭飲水機之購買驗收單上僅有乙○○之簽名及其
    自書之「豪宮大飯店有限公司」字樣，並無被上訴人公司或
    其法定代理人之任何簽章，堪信被上訴人辯稱系爭飲水機係
    乙○○個人所購買，買賣契約應存在上訴人與乙○○之間，
    與被上訴人無關等語，洵堪採信。
  (三)末按民法第169條規定之表見代理，須本人有表示以代理權
    授與他人之行為，或知他人表示為其代理人而不為反對之表
    示者，本人始應對第三人負授權人之責任。基上所述，被上
    訴人之法定代理人丙○○並未偕同乙○○向上訴人購買系爭
    飲水機，而將建物或設備等出租他人使用，為社會上常見之
    現象，自不得僅以丙○○為豪宮飯店建物之所有人，乙○○
    仍以豪宮飯店之名對外營業，即認被上訴人有表示以代理權
    授與他人之行為，且乙○○向上訴人購買系爭飲水機復係以
    自己之名義為之，並未以被上訴人之代理人名義為之，與上
    述表見代理規定之要件並不相符，上訴人主張被上訴人應負
    表見代理授權人之責任，亦屬無據。
  (四)綜據上述，系爭飲水機之買賣契約係存在上訴人與乙○○之
    間，被上訴人非系爭飲水機買賣契約之當事人，上訴人依買
    賣之法律關係，訴請被上訴人給付系爭飲水機之買賣價金，
    為無理由，不應准許，其假執行之聲請亦失所附麗，應併予
    駁回。原審為上訴人敗訴之判決，及駁回其假執行之聲請，
    並無不合。上訴意旨指摘原判決不當，求予廢棄改判，為無
    理由，應予駁回。
七、據上論結，本件上訴為無理由，依民事訴訟法第436條之1第
    3 項、第449條第1項、第78條，判決如主文。
中    華    民    國    97    年    5     月    23    日
                  民事第四庭    審判長法  官  王  銘
                                      法  官  王金洲
                                      法  官  呂麗玉
上正本證明與原本無異。
本件不得上訴。
中    華    民    國    97    年    5     月    23    日
                                      書記官


司法院資訊處製作；財團法人民間司法改革基金會備份。
